臺灣臺北地方法院民事判決　　　　　　　　　　　九十二年度海商簡上字第一一號
　　上訴人即附
　　帶被上訴人　甲○○
　　訴訟代理人　蔡新
　　被上訴人即
　　附帶上訴人　高傑海運承攬運送有限公司
　　法定代理人　李作帆
　　訴訟代理人　李清澤
當事人間請求損害賠償事件，上訴人對於中華民國九十二年八月十九日本院臺北簡易
庭九十一年度北海商簡字第三九號第一審判決提起上訴，經被上訴人提起附帶上訴，
本院於民國九十三年四月二十八日辯論終結，判決如下：
    主  文
原判決關於駁回上訴人後開第二項之訴部分，及該部分訴訟費用之裁判廢棄。
被上訴人應再給付上訴人新台幣肆萬壹仟肆佰陸拾捌元，及自民國九十一年十月十五
日起至清償日止按年息百分之五計算之利息。
其餘上訴駁回。
附帶上訴駁回。
第一審訴訟費用關於上訴人負擔部分，及第二審訴訟費用關於上訴部分由被上訴人負
擔十分之七，餘由上訴人負擔，第二審訴訟費用關於附帶上訴部分，由附帶上訴人負
擔。
    事  實
甲、上訴人即附帶被上訴人方面：
一、聲明：
（一）原判決不利於上訴人部分廢棄。
（二）右廢棄部分，被上訴人應再給付上訴人新台幣八萬零五百七十五元，及自民國
      九十一年十月十五日起至清償日止按年息百分之五計算之利息。
（三）被上訴人之附帶上訴駁回。
二、陳述：除與原判決記載相同者，茲引用之外，補稱：
（一）依卷附伍景芳之名片觀之，其上記載伍景芳為被上訴人公司之包裝部主任，並
      印製被上訴人公司之統一編號，若非被上訴人公司提供該等資料予伍景芳，伍
      景芳焉有可能取得被上訴人公司之統一編號，並進而使用之。況倘伍景芳有冒
      用被上訴人公司之名義，致生損害於被上訴人者，被上訴人何以迄今均未對伍
      景芳追究偽造文書之罪嫌？有違常情。是以，被上訴人抗辯伍景芳非其代理人
      ，被上訴人亦毋庸負表現代理之責任，均無足採。
（二）依民法第六百三十八條第一項規定，上訴人得請求之損害額為應交付時目的地
      之價值，而上訴人委由被上訴人運送之紅木桌椅一套五件、紫檀木雕藝術品一
      件、密宗絲質哈達八十條、佛教經典及文物一箱（下稱系爭貨物），其目的地
      為美國休士頓，故自應以系爭貨物預定到達之時即九十一年七月二十三日在休
      士頓之價值計算。又上訴人之子蔡知方旅居美國，而美國之紅木桌椅、紫檀木
      雕藝術品、密宗絲質哈達、佛教經典及文物等，不但不易採購，縱若有之，其
      價額亦相當昂貴，否則焉得由上訴人於台灣勞心勞力耗資採購運送之理。茲以
      紅木桌椅、紫檀木雕藝術品為例，如從台灣或中國、越南等生產地區採購，而
      後運往美國銷售，產地價格加上運費、保險費、裝箱費等之CIF價格，尚未加
      計利潤之情況下，自然低於目的地之售價，而上訴人僅請求被上訴人賠償產地
      之購入成本價，加上運費、保險費、裝箱費之價額，自屬合理。
（三）上訴人購買前開紅木桌椅之目的，係欲贈與上訴人之子蔡知方，以作為其結婚
      及購買新居之禮物，而之所以提前於八十八年十一月間購買，係因上訴人非常
      喜歡該組傢俱。又上開紅木桌椅自八十八年十一月間購買起迄委由被上訴人運
      有藝術氣息之實用傢俱，故並無因時間經過而減損其價值之虞，因而自無折舊
      之問題。
（四）系爭貨物於出口之相關文件上填載系爭貨物總價為美金一千元，並記載「USED
      」，保險金額美金一千一百元等情，係伍景芳違反上訴人之意思而擅自填載，
      此觀證人伍景芳及高杜瓊珠之證詞即明，是前開關於系爭貨物之性質、價額及
      保險金額之記載，均不得拘束上訴人。至於伍景芳所交付之載貨證券、保險單
      、裝箱單、發票等，因伍景芳告知須儘速寄往美國以便提貨，並未告知系爭貨
      物估價為美金一千元，保險亦以美金一千一百元投保，致上訴人未即時提出異
      議，要求更正或增加投保金額。因此，自不得因伍景芳已將載貨證券等文件交
      付，即得視為上訴人已同意系爭貨物之價值為美金一千元，原審就此部分之認
      定顯有錯誤。
三、證據：除援用第一審所提證據外，補提紅木桌椅之照片為證，並聲請訊問證人高
    杜瓊珠。
乙、被上訴人即附帶上訴人方面：
一、聲明：
（一）對造之上訴駁回。
（二）原判決不利於附帶上訴人部分廢棄。
（三）右廢棄部分，附帶被上訴人在第一審之訴駁回。
二、陳述：除與原判決記載相同者，茲引用之外，補稱：
（一）被上訴人於貨物託運時並未與上訴人有任何接觸，亦無任何足使上訴人信賴伍
      景芳有代理被上訴人權限之行為。而伍景芳於離職後乃從事包裝業務，且介紹
      伍景芳予上訴人之賈國華亦知悉伍景芳在台北市○○街有包裝工廠，是上訴人
      陳稱其認定伍景芳乃被上訴人之業務員，已乏依據。又上訴人自承伍景芳給予
      之包裝地址為台北市○○路○段三九三巷一○一號一樓，伊只打過伍景芳之手
      機及其辦公室之電話00000000等情，惟此等地址及電話均非被上訴人
      公司之地址及電話，況上訴人從未打過電話至被上訴人之辦公室，顯見伍景芳
      並無足可使人信其為被上訴人員工之表現代理情形，因而上訴人要求被上訴人
      負表現代理責任，委無可取。另縱被上訴人應負表現代理責任，惟上訴人僅係
      代理訴外人UNIWORLD EXPRESS INC.（下稱ＵＥ公司）簽發載貨證券，並非運
      責任，亦乏依據。
（二）伍景芳既將系爭貨物之載貨證券、發票、保險單交付上訴人，則上訴人自應知
      悉前開文件就系爭貨物之性質、貨物價值及保險金額，倘上訴人就前開記載有
      意見，亦可向伍景芳表示並要求更改，然上訴人既未異議，即表示上訴人亦認
      同系爭貨物之價值為美金一千元。況倘上訴人虛報系爭貨物之性質及價值，依
      海商法第七十條第一項規定，運送人亦可主張免責。
（三）就系爭貨物中之紅木桌椅係上訴人於八十八年間即購入，並於九十一年間始將
      系爭貨物運出，則紅木桌椅自為舊品，而非新品。
三、證據：援用第一審所提證據。
    理  由
一、上訴人起訴主張：上訴人於九十一年六月間與被上訴人之代理人伍景芳簽訂契約
    ，由上訴人委由被上訴人將價值為新台幣九萬三千元之系爭貨物自基隆港裝箱運
    置於貨物儲存公司時遭竊，致上訴人受有系爭貨物及運費等損失合計新台幣十一
    萬四千八百元，為此，爰依民法第六百三十四條規定請求被上訴人賠償上開金額
    ，及自支付命令送達翌日起至清償日止按年息百分之五計算之利息。又縱伍景芳
    無代理被上訴人之權限，但伍景芳既以被上訴人公司之包裝部主任承攬系爭貨物
    之運送事宜，且被上訴人事後就系爭貨物之賠償金額亦積極協調處理等情觀之，
    被上訴人亦應負民法第一百六十九條規定之表現責任。再者，縱被上訴人並非系
    爭貨物之實際運送人，但其至少為承攬運送人，依民法第六百六十一條規定，被
    上訴人仍應負賠償責任等語（上訴人嗣於本院減縮請求被上訴人應給付上訴人新
    台幣十一萬四千元及其利息）。
二、被上訴人則以：伍景芳並非被上訴人之代理人，而被上訴人或伍景芳亦無任何足
    使上訴人信賴伍景芳有代理被上訴人權限之行為，故上訴人要求被上訴人負表見
    代理責任，並無依據。又縱被上訴人應負表現代理責任，惟上訴人僅係代理ＵＥ
    公司簽發載貨證券，並非運送人，亦無可能與上訴人成立承攬運送關係，則上訴
    人請求被上訴人負擔運送責任，亦乏依據。另系爭貨物之價值為美金一千元，且
    其中之紅木桌椅並非新品，是上訴人要求被上訴人賠償新台幣十一萬四千元，即
    無足取。再者，民法第六百三十八條第一項規定之目的地價值係指貨物之實際價
    值而言，並未包括貨物本身價值以外之損害，故上訴人除系爭貨物之價值外，另
    請求運費及包裝費等，亦無足採。此外，上訴人既虛報系爭貨物之性質及價值，
    依海商法第七十條第一項規定，運送人亦可主張免責等語置辯。
三、按由自己之行為表示以代理權授與他人，或知他人表示為其代理人而不為反對之
    表示者，對於第三人應負授權人之責任，民法第一百六十九條前段定有明文。本
    件上訴人主張其於九十一年六月間與被上訴人之代理人伍景芳簽訂契約，由上訴
    人委由被上訴人將價值為新台幣九萬三千元之系爭貨物自基隆港裝箱運送至美國
    休士頓。且縱伍景芳無代理被上訴人之權限，但伍景芳既以被上訴人公司之包裝
    部主任承攬系爭貨物之運送事宜，且被上訴人事後就系爭貨物之賠償金額亦積極
    協調處理等情觀之，被上訴人亦應負民法第一百六十九條規定之表現責任之事實
    ，業據其提出載貨證券、伍景芳之名片及被上訴人公司之職員李祺成致上訴人訴
    訟代理人蔡新之函文為證，被上訴人雖否認之，然查，伍景芳對外以被上訴人公
    司之包裝部主任自居，並將上訴人委運之系爭貨物送交被上訴人運送，有上訴人
    提出伍景芳之名片可稽。而被上訴人訴訟代理人李清澤亦自承：「（系爭貨物）
    是伍景芳直接聯絡我本人李清澤，我是被告公司（即被上訴人）的副總經理，伍
    景芳電話聯絡我說他有一筆貨，要託運到美國，我幫他裝船預備動作，預定艙位
    給這些貨上去，貨物上船之後，我們就製作提單給伍景芳，伍景芳從八十七年七
    月十六日到八十七年八月三十一日任職於被告公司，擔任包裝的員工，職位是倉
    庫主任」、「：：我們請伍景芳當包裝主任的時候，是用伍景芳在承德路的工廠
    」等語（參原審九十二年四月十七日筆錄），足見被上訴人與伍景芳間一直有業
    務上之合作關係。又被上訴人於收受上訴人委運之系爭貨物後，即代理ＵＥ公司
    簽發載貨證券，其上並記載託運人為上訴人，而非伍景芳，亦有前開載貨證券附
    卷可憑。再參諸上訴人提出被上訴人公司之職員李祺成致上訴人訴訟代理人蔡新
    之函文觀之，顯見被上訴人公司於事故發生後，就系爭貨物遺失之索賠事宜乃積
    極協調處理等情觀之，可證縱伍景芳非被上訴人公司之代理人，惟就系爭貨物之
    運送情狀，已足使上訴人相信伍景芳有代理被上訴人公司之權限，且被上訴人公
    司就伍景芳代理其與上訴人簽訂系爭運送契約，亦未為反對之表示，揆諸前揭條
    文所示，被上訴人公司自應依法負授權人之責任。
四、次按運送人對於運送物之喪失、毀損或遲到，應負責任。但運送人能證明其喪失
    、毀損或遲到，係因不可抗力或因運送物之性質或因託運人或受貨人之過失而致
    者，不在此限；又就運送全部約定價額，或承攬運送人填發提單於委託人者，視
    為承攬人自己運送，不得另行請求報酬，民法第六百三十四條、第六百六十四條
    分別定有明文。又關於運送人之責任，只須運送物有喪失、毀損或遲到情事，經
    託運人或受貨人證明屬實，而運送人未能證明運送物之喪失、毀損或遲到係因不
    可抗力，或因運送物之性質，或因託運人或受貨人之過失所致者，則不問其喪失
    、毀損或遲到之原因是否為可歸責於運送人之事由，運送人均應負法律上或契約
    上之責任，最高法院四十九年台上字第七一三號判例可資參照。經查，本件被上
    訴人就其運送之系爭貨物業已遺失一節並未爭執，且未舉證證明系爭貨物之遺失
    係因不可抗力或因運送物之性質或因託運人或受貨人之過失而致，是被上訴人自
    應就系爭貨物負賠償責任。被上訴人雖抗辯其僅係代理ＵＥ公司簽發載貨證券，
    並非運送人，亦無可能與上訴人成立承攬運送關係，則上訴人請求被上訴人負擔
    運送責任，亦乏依據等語。惟查，系爭貨物係上訴人經由伍景芳委託被上訴人運
    八百元，並於系爭貨物裝船運出後，由伍景芳通知上訴人繳納等情，業據伍景芳
    於原審證述在卷可按（參原審九十二年七月二十五日筆錄），因此，伍景芳與上
    訴人間顯係就運送全部約定價額，依前開規定，被上訴人即應視為自己運送，而
    負運送人之責任，是被上訴人上開抗辯，自無足採。
五、再按運送物有喪失、毀損或遲到者，其損害賠償額，應依其應交付時目的地之價
    值計算之。運費及其他費用，因運送物之喪失、毀損，無須支付者，應由前項賠
    償額中扣除之。運送物之喪失、毀損或遲到，係因運送人之故意或重大過失所致
    者，如有其他損害，託運人並得請求賠償，為民法第六百三十八條第一項所明定
    ，此亦為債務不履行損害賠償之特別規定。又當事人已證明受有損害而不能證明
    其數額或證明顯有重大困難者，法院應審酌一切情況，依所得心證定其數額，民
    事訴訟法第二百二十二條亦有明文。查本件應交付時之目的地為美國休士頓，而
    上訴人購買系爭貨物之價額共計新台幣九萬三千元，運費及保險費則為新台幣二
    萬一千八百元，其中紅木桌椅一套五件為新台幣六萬九千元、紫檀木雕藝術品一
    件新台幣六千元、密宗絲質哈達八十條新台幣一萬二千元、佛教經典及文物一箱
    新台幣六千元，有長江傢俱有限公司（下稱長江公司）出具之收據、為長江公司
    收受貨款之司機賈國華出具之聲明書、美喬森傢俱行出具之證明書、法如企業有
    限公司出具之統一發票、全德佛教精品有限公司出具之估價單及台北噶舉佛學會
    出具之證明書附卷可參，並經證人賈國華、伍景芳證述屬實，自足信為實在。又
    系爭貨物原預定於九十一年七月間到達目的地休士頓，而前開紅木桌椅一套五件
    則係上訴人於八十八年十一月間所購買，距系爭貨物預定到達之時間已相隔二年
    八個月，而該紅木桌椅係屬木材加工設備，依所得稅法第五十一條第二項及第一
    百二十一條規定訂定之固定資產耐用年數表，其耐用年數為七年，且該紅木桌椅
    亦會因時間之經過而降低其價值，是無論上訴人是否曾使用過，均已難認為新品
    ，是上訴人主張該紅木桌椅不會有折舊之問題，洵無足取。另依固定資產折舊率
    之定率遞減法計算，前開紅木桌椅一套五件於九十一年七月間之價值為新台幣二
    萬九千零九十三元（計算式詳如附表所示），再加計紫檀木雕藝術品一件新台幣
    六千元、密宗絲質哈達新台幣八十條一萬二千元、佛教經典及文物一箱新台幣六
    千元，系爭貨物於九十一年七月間之價值共計新台幣五萬三千零九十三元。另前
    開貨物並非一般尋常種類之物，且美國亦非生產地區，縱若有之，其價額亦應較
    生產地區之台灣昂貴，否則焉得由上訴人於台灣耗資採購運送之理。是以，上訴
    人以產地價格新台幣五萬三千零九十三元加上運費、保險費等新台幣二萬一千八
    百元之CIF價格，尚未加計進口稅之出貨成本新台幣七萬四千八百九十三元，作
    為海商法第五條準用民法第六百三十八條第一項規定之交付時目的地之價值，核
    諸該成本尚未計入進口稅，且一般進貨成本均較市價為低等情，應認上訴人以進
    口之成本價作為目的地市價，尚屬合理。被上訴人辯稱上訴人不得另外請求運費
    、保險費云云，洵無足採。
六、被上訴人雖又以系爭貨物之商業發票及保險單為據，主張系爭貨物之價值為美金
    一千元。且上訴人既虛報系爭貨物之性質及價值，依海商法第七十條第一項規定
    ，運送人亦可主張免責等語。惟查，系爭貨物之商業發票係伍景芳代為製作，而
    保險單上之保險金額亦係伍景芳決定，此觀伍景芳於原審所為之證詞即明。另上
    訴人收受上開文件後，固未向被上訴人異議，但此並非代表系爭貨物之目的地價
    值即為美金一千元。而保險金額係指保險人應予賠償之最高限額，亦與目的地價
    值無涉，是被上訴人自不得以此否定系爭貨物之價值超逾美金一千元，因此，被
    上訴人前開主張自無足取。又前開商業發票上之價額及保險單上之保險金額既為
    伍景芳所決定，而非上訴人故意虛報，縱上訴人於收受伍景芳所交付之文件後，
    未向被上訴人表示異議，但此亦與海商法第七十條第一項規定，係端在防杜託運
    人詐欺，亦即託運人以低價報高價，若不加以制裁，將足以促使不道德之人，行
    險僥倖，以取得不當之損害賠償之立法目的不符，是被上訴人自不能免責。
七、綜上所述，被上訴人既為系爭貨物之運送人，則其就系爭貨物遺失即應負賠償責
    任。從而，上訴人依民法第六百三十四條規定請求被上訴人給付新台幣七萬四千
    八百九十三元，及自支付命令送達之翌日即九十一年十月十五日起至清償日止按
    年息百分之五計算之利息，為有理由，應予准許。逾此範圍之請求，為無理由，
    應予駁回。原審就上開應准許部分，就其中新台幣四萬一千四百六十八元及其利
    息部分，為上訴人敗訴之判決，尚有未洽。上訴意旨求予廢棄改判，為有理由。
    爰由本院將原判決此部分予以廢棄，改判如主文第二項所示。兩造各就其餘敗訴
    部分上訴及附帶上訴，指摘原判決不當，求為廢棄改判，為無理由，應駁回其上
    訴及附帶上訴。
八、兩造其餘之攻擊或防禦方法及未經援用之證據，經本院斟酌後，認為均不足以影
    響本判決之結果，自無逐一詳予論駁之必要，併此敘明。
九、據上論結，本件上訴為一部有理由，一部無理由，附帶上訴為無理由，依民事訴
    訟法第四百三十六條之一第三項、第四百五十條、第四百四十九條第一項、第七
    十九條，判決如主文。
中　　　華　　　民　　　國　　九十三　　年　　　五　　　月　　　七　　　日
                                      民事第五庭
                                          審判長法  官 吳青蓉
                                                法  官 吳素勤
                                                法  官 林秀圓
正本係照原本作成
本判決不得上訴
中　　　華　　　民　　　國　　九十三　　年　　　五　　　月　　　七　　　日
                                                書記官 林蓮女
附表：
第一年折舊額＝69000×0.28＝19320。
第二年折舊額＝（00000－00000）×0.28＝13910。
第三年前八個月之折舊額＝（00000－00000－13910）×0.28×2/3＝6677。
時價＝00000－00000－00000－0000＝29093。
